臺灣高等法院刑事判決　　　　　　　　96年度上訴字第2159號
上　訴　人
即　被　告　甲○○
上列上訴人因毒品危害防制條例案件，不服臺灣桃園地方法院九
十五年度訴字第二七七○號，中華民國九十六年四月九日第一審
判決（起訴案號：臺灣桃園地方法院檢察署九十五年度毒偵字第
五九八五號），提起上訴，本院判決如下：
    主  文
原判決撤銷。
甲○○施用第一級毒品，累犯，處有期徒刑壹年貳月，減為有期
徒刑柒月。
    犯罪事實
甲○○基於施用第一級、第二級毒品之犯意，於九十五年七月十
日下午某時，在新竹市○○○○路四號友人乙○○住處，以將海
洛因、安非他命一起置於玻璃球內燒烤之方式吸食施用一次。嗣
於同日十六時十分許，在上開地址前經警盤查而採尿送驗，始查
悉犯行。
    理  由
甲、程序部分：
  壹、按判決書應分別記載裁判之主文與理由；有罪之判決書並
      應記載「犯罪事實」，且得與理由合併記載，為九十三年
      六月二十三日修正之刑事訴訟法第三百零八條所明定，參
      諸其立法理由為：刑事有罪判決所應記載之事實應係賦予
      法律評價而經取捨並「符合犯罪構成要件」之具體社會事
      實，爰參考日本刑事訴訟法第三百三十五條第一項之立法
      例，將原條文後段所定「並應記載事實」修正為「並應記
      載犯罪事實」，以臻明確。
      按關於非屬犯罪構成要件之犯罪細節，並不屬於有罪判決
      書必要記載之事項，自亦非判決理由所應敘述之範圍（最
      高法院九十四年台上字第六三三八號判決參照）；次按，
      有罪判決書應記載之「犯罪事實」，應係指符合犯罪構成
      要件之具體社會事實，如被告犯罪之時間、地點、手段以
      及其他該當於犯罪構成要件而足資認定既判力範圍之具體
      社會事實；至於構成要件以外之其他適用法律事實，例如
      ：刑罰之加重或減輕事由，可無須在「犯罪事實」欄中記
      載，僅於理由內依刑事訴訟法第三百十條第四款記載其理
      由即足（最高法院九十四年台非第一五二號判決參照），
      合先敘明。
  貳、一造辯論：
      本件被告經合法傳喚，無正當之理由不到庭，爰依刑事訴
      訟法第三百七十一條規定，不待其陳述，逕行判決。
  參、證據能力認定（參見乙、壹所列證據清單）：
    一、本件證據一被告之供述，被告並未主張無證據能力。
    二、證據二，符合刑事訴訟法第第一百五十九條之四之傳聞
        法則之例外規定，而得作為本件之證據。
乙、認定犯罪構成要件事實所憑之證據及其認定之理由：
  壹、證據清單：
      證據一：被告甲○○供述（警詢、原審、本院）。
      證據二：臺灣檢驗科技股份有限公司濫用藥物尿液檢驗報
              告。
  貳、認定之理由：
    一、訊據被告甲○○固坦承有於上開時、地施用甲基安非他
        命之犯行，惟辯稱：伊並未施用海洛因，係因至友人乙
        ○○住處以玻璃球燒烤施用安非他命時，不知道其內摻
        有海洛因，係伊為警採尿後，隔日乙○○才告訴伊有在
        玻璃球內放海洛因云云。
    二、然查，被告於上開時、地為警查獲後採尿送驗，該尿液
        檢驗結果呈現嗎啡類、安非他命類陽性反應，有台灣檢
        驗科技股份有限公司濫用藥物尿液檢驗報告書一份在卷
        可參（見新竹地檢九十五年偵字第一八二○號卷第十三
        頁），足徵被告確有施用海洛因及安非他命之行為。
        被告雖以前詞辯解，惟海洛因於毒品交易市場售價頗為
        昂貴，被告於原審準備程序時亦供稱：其友人乙○○有
        施用海洛因，但好像是用注射的等語（見本院卷第三十
        八頁），則其友人乙○○既係以注射方式施用海洛因，
        又豈有無故將昂貴之海洛因置於玻璃球內任由被告施用
        而不告知之理？況據被告所辯，伊與乙○○為朋友，亦
        未曾指稱其二人間有何嫌隙，乙○○亦應無故不告知被
        告以陷害被告之可能。再者，被告前曾因持有第一級毒
        品海洛因，為原審判處有期徒刑四月，復經本院上訴駁
        回在案，有本院被告前案紀錄表在卷可稽，顯見被告亦
        明確知悉海洛因為白色粉末狀，當與安非他命為透明結
        晶顆粒狀之外觀截然不同，是縱被告燒烤玻璃球內之海
        洛因係乙○○所放置，被告對此亦當能明確分辨知悉；
        復據被告於本院準備程序自承當時吸了好幾口等語（參
        見本院卷第二十一頁反面），而安非他命與海洛因藥性
        並不相同，被告既非僅施用一口，發見有異即未再施用
        ，或可謂不知所施用者含海洛因成分，今既施用多次，
        則其確有施用第一級毒品海洛因之故意足堪認定。
        且被告所稱之友人乙○○經原審傳喚、拘提均未到庭，
        亦無從證明被告所辯情節屬實，被告施用海洛因、安非
        他命之犯行足堪認定。
    三、被告前因施用毒品案件，經原審裁定強制戒治後，於九
        十一年三月二十九日強制戒治期滿執行完畢等情，有刑
        案資料查註紀錄表、全國施用毒品案件紀錄表、受觀察
        勒戒人毒品及前科紀錄簡列表、本院被告全國前案紀錄
        表各一份在卷為憑，其於前開強制戒治執行完畢五年內
        再犯本件施用毒品罪，應予依法論科。
丙、適用法律：
  一、核被告甲○○所為係犯毒品危害防制條例第十條第一項、
      第二項之施用第一級、第二級毒品罪。
  二、吸收關係：又其施用毒品前後持有毒品之低度行為，為其
      施用毒品之高度行為所吸收，不另論罪。
  三、想像競合犯：被告將海洛因、安非他命同置於一玻璃球內
      燒烤施用，係一行為同時觸犯施用第一級毒品海洛因、第
      二級毒品安非他命罪，為想像競合犯，應依刑法第五十五
      條從一重即施用第一級毒品海洛因罪論處。
  四、累犯：查被告前因施用毒品案件，經檢察官提起公訴，並
      由臺灣桃園地方法院裁定令入戒治處所，施以強制戒治一
      年，該強制戒治於民國九十一年三月二十九日強制戒治期
      滿執行完畢；並經同院以九十年度易字第一三二八號判處
      有期徒刑九月確定。又因持有第一級毒品案件，經同院以
      九十年度易字第一三三九號判處有期徒刑四月，嗣經上訴
      台灣高等法院遭駁回確定；上開二者有期徒刑復經裁定應
      執行有期徒刑一年確定。嗣又因施用毒品案件，經同院以
      九十二年壢簡字第九七五號判處有期徒刑五月確定；及因
      偽造文書案件，經同院以九十二年易字第四五一號判處有
      期徒刑五月確定，經裁定應執行有期徒刑八月確定，上開
      有期徒刑接續執行至九十四年一月二日縮刑期滿執行完畢
      ，此有本院被告全國前案紀錄表在卷可稽，其於五年以內
      再犯本件有期徒刑以上刑之罪，為累犯，依刑法第四十七
      之規定應加重其刑。
丁、原判決撤銷之理由：
  壹、原審對被告論罪科刑之判決，固非無見。惟查：
      中華民國犯罪減刑條例於九十六年六月十五日經立法院三
      讀通過，經總統公布，於同年七月十六日施行，查本件被
      告犯罪時間，均在九十六年四月二十四日以前，且所犯罪
      名及宣告刑，悉合於減刑條件，應予減刑，原審未及審酌
      ，尚有未洽。
  貳、被告否認犯罪而提起上訴，固無理由，然原判決既有上揭
      不當之處，自應由本院予以撤銷改判。
  參、爰審酌被告之犯罪動機、目的、犯罪時未受到任何刺激、
      犯罪手段平和、犯罪行為人之職業無業；家庭經濟狀況小
      康，生活狀況正常、犯罪行為人前有違反麻醉藥品管理條
      例一次、毒品危害防制條例三次、偽造文書一次等前科紀
      錄，品行並不良好、犯罪行為人學歷為高職畢業，智識程
      度不高、無實際被害人、犯罪行為人違反義務之程度輕微
      、犯罪所產生危險或損害輕微、犯罪後不知悔改，飾詞否
      認犯罪，態度不佳等一切情狀，量處如主文所示之刑，並
      因符合中華民國九十六年罪犯減刑條例之規定，而應予以
      減輕其刑。
據上論斷，應依刑事訴訟法第三百六十九條第一項前段、第三百
六十四條、第二百九十九條第一項前段、第三百七十一條，毒品
危害防制條例第十條第一項、第二項，刑法第十一條前段、第五
十五條、第四十七條第一項，中華民國九十六年罪犯減刑條例第
二條第一項第三款、第七條，判決如主文。
本案經檢察官鄭龍照到庭執行職務。
中　　華　　民　　國　　96　　年　　 7　　月　　31　　日
　　　　　　　　　刑事第十八庭  審判長法　官　溫耀源
　　　　　　　　　　　　　　　　　    法　官  段景榕
　　　　　　　 　 　　　　　　　　　　法　官  陳健順
以上正本證明與原本無異。
如不服本判決，應於收受送達後十日內向本院提出上訴書狀，其
未敘述上訴之理由者並得於提起上訴後十日內向本院補提理由書
（均須按他造當事人之人數附繕本）。
　　　　　　　　　　　　　　　　　　　書記官　初玲玲
中　　華　　民　　國　　96　　年　　8 　　月　　2 　　日
附錄論罪法條：
毒品危害防制條例第十條第一項、第二項。
施用第一級毒品者，處 6 月以上 5 年以下有期徒刑。
施用第二級毒品者，處 3 年以下有期徒刑。
